臺灣嘉義地方法院刑事判決　　　　　　　　　　　　九十三年度交簡上字第三三號
　　上　訴　人　臺灣嘉義地方法院檢察署檢察官
　　上　訴　人
　　即　被　告　乙○○
右列上訴人因被告業務過失傷害案件，不服本院簡易庭九十三年度交簡字第一三一號
，中華民國九十三年三月十八日第一審刑事簡易判決（檢察官聲請簡易判決處刑書案
號：臺灣嘉義地方法院檢察署九十三年度偵字第二七九號），提起上訴，本院管轄之
第二審合議庭判決如左：
    主  文
上訴駁回。
    事  實
一、乙○○係嘉義客運股份有限公司營業大客車司機，係從事駕駛業務之人，於民國
    九十二年八月廿四日下午六時四十五分許，駕駛車牌號碼ＦＴ─三○七號營業大
    客車，沿嘉義縣中埔鄉○○路由東往西方向行駛，駛至該路五段四百十二號前，
    其應注意車前狀況，並隨時採取必要之安全措施，且因雨致視線不清時，應減速
    慢行，作隨時停車之準備，以避免發生危險，而依當時情係天候雨、路面狀況為
    濕潤，然夜間有照明、無缺陷、無障礙物，並無不能注意之情事，詎乙○○疏未
    注意車前狀況，仍以時速約五十公里之速度行駛，而未減速慢行，適甲○徒步橫
    越該路至道路中心線附近，亦疏未注意來往車輛，致乙○○所駕駛之前揭大客車
    左前側擦撞甲○，甲○因而摔倒，受有腹部鈍挫傷併肝臟裂傷、左腎挫傷併血尿
    、左恥骨骨折、右鎖骨骨折、上排牙齒全掉等傷害。
二、乙○○於肇事後犯罪未被發覺前，報警處理，在嘉義縣警察局中埔分局頂六派出
    所警員林俊賢前往現場處理時，在其上開犯行未為任何有偵查犯罪職權之公務員
    知悉前，不逃避接受裁判而當場向警員自首，承認其為肇事人，而知上情。
三、案經乙○○自首及甲○訴由嘉義縣警察局中埔分局報請臺灣嘉義地方法院檢察署
    檢察官偵查後聲請簡易判決處刑。
    理  由
一、訊據上訴人即被告乙○○固不否認其以駕駛營業大客車載運不特定乘客為業，於
    前揭時、地駕駛前開車牌號碼之營業大客車，行經前述肇事地點時與告訴人甲○
    發生擦撞，告訴人因而倒地等情，惟否認有何業務過失傷害犯行，辯稱：本件車
    禍係告訴人從中心線橫越馬路，衣服顏色很深，當時雖有路燈，但因為下雨，視
    線看不清楚云云。
二、關於被告駕車行至前揭肇事地點與告訴人發生本件車禍事故，告訴人因而受有腹
    部鈍挫傷併肝臟裂傷、左腎挫傷併血尿、左恥骨骨折、右鎖骨骨折、上排牙齒全
    掉等傷害之事實：(一)業據被告於警局詢問、檢察官偵查及於本院調查、審理時均
    供承不諱，(二)並有告訴人之指訴在卷為憑，(三)復有道路交通事故調查報告表、道
    路交通事故現場圖、附件（即自首調查表）及交通事故現場採證照片七幀等件在
    卷足憑，(四)再告訴人確因本件交通事故致受有如前揭事實欄第一項所載傷害等情
    ，有財團法人長庚紀念醫院診斷證明書共二紙在卷可稽，足徵告訴人當時確因本
    件車禍受有前揭傷害。
三、被告雖矢口否認過失，並以前揭情詞置辯，惟查：
(一)、按汽車行駛時，駕駛人應注意車前狀況，並隨時採取必要之安全措施，另因雨霧
    致視線不清時，應減速慢行，作隨時停車之準備，道路交通安全規則第九十四條
    第三項、同條第一項第三款分別定有明文。本件肇事時雖係天候雨、路面狀況為
    濕潤，然夜間有照明、無缺陷、無障礙物且視距良好，並無不能注意之情事，被
    告既執有營業大型車汽車駕駛執照，自應注意依前開規定行駛，惟據其於前揭警
    局詢問自承：當時時速約五十公里左右等語，本院審理時稱：時速約四十五公里
    ，係依據速限開車等語，故由被告前揭所陳述之行車動態可知，其行駛至該速限
    五十公里之路段時，疏未注意依上開規定減速慢行及車前狀況，以致發生本件車
    禍，其就本件車禍之發生有過失甚明。
(二)、又本件肇事責任經原審及本院送請臺灣省嘉雲區車輛行車事故鑑定委員會鑑定及
    臺灣省車輛行車事故覆議鑑定委員會結果，亦認被告駕駛營業大客車雨夜未充分
    注意車前狀況為肇事次因，告訴人於雨夜穿越道路至道路分向線附近站立未注意
    來往車輛為肇事主因，有該二會九十三年三月九日嘉鑑字第九三０二四三號、九
    十三年六月二十九日府覆議字第九三一０四八九號鑑定意見書、覆議鑑定書各一
    份在卷為憑，此與本院前揭見解相同。
(三)、綜上，被告前揭所辯，無非卸責之詞，不足採信，則被告之過失行為與告訴人所
    受傷害間，存有相當因果關係，應屬灼然。本件事證明確，其犯行堪以認定。
四、被告為營業大客車司機，業據自承在卷，應為從事駕駛業務之人，因業務上之過
    失肇事致告訴人受傷，核其所為，係犯刑法第二百八十四條第二項前段之業務過
    失傷害罪。又被告於肇事後，於警員前往車禍現場處理時，在其上開犯行未為任
    何有偵查犯罪職權之公務員已知悉前，不逃避接受裁判而當場向警員自首，承認
    其為肇事人，有嘉義縣警察局中埔分局警員林俊賢所填具之附件（即自首調查報
    告表）一份附於前揭警卷內可稽，是被告既已向該管公務員申述犯罪事實，而不
    逃避接受裁判，已合於刑法第六十二條前段所定對於未發覺之犯罪自首而接受裁
    判之要件，應依該條規定減輕其刑。原審認事證明確，併審酌被告及告訴人雙方
    就本件車禍之過失程度、告訴人所受之傷勢，被告犯後猶矢口否認過失之犯後態
    度，迄今尚未與告訴人就民事賠償達成和解等一切情狀，依刑事訴訟法第四百四
    十九條第一項前段、第四百五十四條第二項，刑法第二百八十四條第二項前段、
    第六十二條前段、第四十一條第一項前段、第六十二條前段，罰金罰鍰提高標準
    條例第一條前段、第二條規定，判處上訴人即被告有期徒刑四月，並諭知易科罰
    金之折算標準，其認事用法並無不當，量刑尚堪稱妥適，被告上訴意旨仍執前詞
    指摘原判決不當，提起本件上訴，本院已於前述詳為指駁，其提起上訴難認有理
    由，應予駁回。另檢察官依告訴人請求上訴，略以：被告當時應有超速，請求將
    本件車禍送覆議等語；惟本件經本院依職權送覆議後，覆議結果除「行人甲○於
    雨夜穿越道路至道路分向線附近站立時未注意來往車輛，為肇事主因」應予修改
    外，餘均照原鑑定意見，從而，檢察官之上訴意旨亦無可採。
五、據上論斷，應依刑事訴訟法第四百五十五條之一第一項、第三項、第三百六十八
    條，判決如主文。
本案經檢察官陳昭廷到庭執行職務。
中      華      民      國    九十三    年      九      月    二十一    日
                               臺灣嘉義地方法院交通法庭
                                  審判長法官 沈  福  財
                                        法官 陳  端  宜
                                        法官 朱  美  璘
右正本證明與原本無異。
本判決不得上訴。
中      華      民      國    九十三    年      九      月    二十一    日
                                      書記官 尹  玉  琪
附錄本案論罪科刑法條全文：
中華民國刑法第二百八十四條
因過失傷害人者，處六月以下有期徒刑、拘役或五百元以下罰金，致重傷者，處一年
以下有期徒刑、拘役或五百元以下罰金。
從事業務之人，因業務上之過失傷害人者，處一年以下有期徒刑、拘役或一千元以下
罰金，致重傷者，處三年以下有期徒刑、拘役或二千元以下罰金。
